【裁判字號】    92,訴,1997
【裁判日期】    921124
【裁判案由】    清償債務
【裁判全文】
臺灣臺中地方法院民事判決  九十二度訴字第一九九七號
    原      告  靖武營造股份有限公司
    法定代理人  丁○○
    訴訟代理人  甲○○
    被      告  仁美工程企業股份有限公司
                        設臺中.
    法定代理人  丙○○  住同右.
    訴訟代理人  乙○○  住同右.
右當事人間請求清償債務事件，經本院於民國九十二年十一月十日言詞辯論終結，判
決如下：
    主      文
被告應給付原告新臺幣貳佰柒拾壹萬陸仟貳佰壹拾貳元及自民國九十二年五月九日起
至清償日止，按週年利率百分之五計算之利息。
訴訟費用由被告負擔。
本判決於原告以新臺幣玖拾萬元為被告供擔保後，得假執行。但被告如以新臺幣貳佰
柒拾壹萬陸仟貳佰壹拾貳元為原告預供擔保，得免為假執行。
    事      實
一、原告方面：
  (一)聲明：除假執行供擔保金額外，餘如主文所示。
  (二)陳述：
  1.原告與被告於民國八十九年一月二十四日雙方達成協議並立切結書（和解書），
    約定被告應於臺南科學園區污水處理廠第一期工程驗收完成後，若經臺南科學園
    區籌備處撥放工程保留款約新臺幣（下同）三千四百萬元，應於十日內清償積欠
    原告之四成工程款含稅金額計二百七十一萬六千二百一十二元，詎被告於保留款
    撥下來之後，仍不為清償，故依據協議書及切結書之約定，請求如數之金額，及
    自支付命令送達被告翌日起至清償日止，按年息百分五計算之利息。
  2.本件債務之款項原告雖為工程款，但是卻在被告無法清償原告與其他廠商之欠款
    下，而提出一般商場上所說的「折成數」方式來解決問題，應屬和解性質，故應
    適用十五年時效之規定。
  3.本件簽訂協議書時六家廠商僅三家廠商與被告簽訂契約，然簽協議書時，雙方並
    未以六家廠商同時簽立契約為必要，原告與被告間既然均簽立契約，於其他廠商
    間分屬獨立之債權，契約當然成立，如非可個別成立，何需再補簽切結書？
  4.被告提出債權折讓成數之方式騙取原告同意展期，現又以時效為抗辯，顯有違誠
    信原則。
  (三)證據：提出協議書、切結書、臺南科學園區開發籌備處結算驗收證明書、臺南科
    學園區管理局函影本各一件為證。
二、被告方面：
  (一)聲明：
  1.駁回原告之訴及假執行之聲請。
  2.如受不利判決，願供擔保請准宣告免為假執行。
  (二)陳述：
  1.原告自認八十九年一月二十日簽訂協議書，同年月二十四日再簽立切結書，並稱
    ：雙方協議書中記明第一期工程驗收完畢，若經撥放工程保留款後，以現金票支
    付原告，故被告應依切結書履行契約，因原告與被告間應係以後簽訂之切結書為
    依據清償工程款。
  2.簽立切結書僅為保證之用，應未涉及變更契約或另立契約協定，而兩造間之契約
    完工期限為八十八年二月十八日，因此原告之請求已因逾越二年時效而消滅。
  3.關於尚未驗收之工程是屬工程契約之一部份，而且原告自承工程已接近完工，足
    見工程尚未驗收。
    理      由
一、原告起訴主張其與被告於八十九年一月二十四日雙方達成協議書立切結書，約定
    被告應於臺南科學園區污水處理廠第一期工程驗收完成後，若經臺南科學園區籌
    備處撥放工程保留款約三千四百萬元，應於十日內清償積欠原告之四成工程款含
    稅金額計二百七十一萬六千二百一十二元，詎被告於保留款撥下來之後，仍不為
    清償，故依據協議書及切結書之約定，請求如數之金額，及自支付命令送達被告
    翌日起至清償日止，按週年利率百分之五計算之利息。被告則以簽立切結書僅為
    保證之用，應未涉及變更契約或另立契約協定，而兩造間之契約完工期限為八十
    八年二月十八日，因此原告之請求已因逾越二年時效而消滅；另本件工程尚未驗
    收，原告之請求尚無理由等語資為抗辯。
二、經查，本件係被告於八十九年一月二十一日與訴外人格正投資有限公司（以下簡
    稱格正公司）、鐘文隆二人及臺南科學工業園區污水處理廠第一期工程協力廠商
    「自救委員會代表」六家代表廠商（即訴外人三寰實業股份有限公司、巽貿興業
    有限公司、展右企業有限公司、原告、今日儀器股份有限公司、喜來登環保科技
    股份有限公司等六家公司），因被告公司財務週轉不靈，致使其所承攬之臺南科
    學園區污水處理廠第一期工程（工程編號：SBIP-86-052）後續驗收工作，需由
    協力廠商協助進行，待工程驗收完成後，被告領取工程保留款時，再依比例償還
    各協力廠商之工程欠款，方式如下：(1)針對後續驗收完成之工程保留款約三千四
    百萬元處理方式，三方面同意六家代表廠商之各廠商欠款（含未稅現支票）由被
    告以五成額度償還，其中一成以現金支付，四成切結保證書，待驗收完成被告取
    得工程保留款時，十日內再由被告開立相同金額之現金支票，交換該四成切結書
    ，若經臺南科學園區籌備處撥放該工程保留款確定，被告未依約支付四成款項，
    則格正公司與鐘文隆二人願負全責。(2)三方面同意以工程驗收及結案為最終目的
    ，六家代表廠商應全力配合並督促各協力廠商，不得以任何理由推諉怠工，否則
    若因此發生工期延誤或逾期罰款情事，經被告及六家代表廠商所成立之自救會委
    員會認定後，則該責任廠商四成切結保證書自動無效（被告無需支付欠款），以
    維欠款廠商大眾之權益。(3)針對該工程被告被日安營造股份有限公司假扣押二千
    八百萬元之工程款，待雙方欠款糾紛釐清、處理完成後所剩餘之工程款，被告與
    六家代表廠商雙方同意以五五比例分配（被告領取後以償還銀行貸款為目的），
    六家代表廠商領取後，再依各欠廠商前款金額依比例分配完畢，以上被告及六家
    代表廠商同意不得以假扣押方式處理，另本協議書簽訂後，六家代表廠商同意各
    自負責各欠款廠商以簽同意書方式為之，則各該簽訂同意書之廠商，對被告所屬
    相關工程及人員不得進行債務追討或干擾，並放棄所有法律上民刑事訴訟權。上
    開協議書雖僅經被告、訴外人格正公司、鐘文隆二人及訴外人三寰實業股份有限
    公司、展右企業有限公司、原告等三家公司簽立，此有原告提出之協議書影本一
    件附卷可參，對此內容復為被告所不爭執，復查，雖前揭契約於簽訂當日，關於
    六家代表廠商部分僅三家前來簽約，致使上開協議書尚未經全體當事人簽名，然
    查，被告、訴外人格正公司、鐘文隆二人復於同年月二十四日復依照協議書之約
    定，由訴外人格正公司與鐘文隆二人簽立切結書，載明：訴外人格正公司及鐘文
    隆二人願保證被告於臺南科學園區污水處理廠第一期工程驗收完成後，若經臺南
    科學園區籌備處撥放工程保留款約三千四百萬元，應於十日內將被告積欠原告之
    四成工程款含稅金額計二百七十一萬六千二百一十二元（另一成工程款前款含稅
    計六十七萬九千零五十三元，被告已於同日以現金票支付原告完畢），以現金票
    支付原告，並收回本切結書，以上被告若無法履行本協議，訴外人格正公司、鐘
    文隆二人願負全責，但於驗收過程中，若原告以任何理由推諉怠工不配合驗收，
    經被告及該工程欠款廠商所組之自救委員會（簽認協議書者）認定無誤後，則本
    切結書自動無效，即被告無需支付四成工程欠款給原告，原告不得提出異議，以
    維欠款廠商大眾權益。被告與原告之工程欠款若發生爭議而產生訴訟，則雙方願
    以中華民國法律為依據，並以臺灣臺中地方法院為第一審管轄法院等語，而該協
    議書除經訴外人格正公司、鐘文隆二人簽章外，復經兩造之同意而蓋章，此亦有
    原告提出之切結書附卷可參，被告對於有簽立上開內容之切結書乙節，亦不爭執
    ，亦可信屬實，是本件縱認簽訂協議書之時，訂約當事人係以全部六家廠商均同
    意簽訂協議書為成立要件，然被告既然於事後仍與原告單獨簽立上開內容之切結
    書，顯見其至少有使原未成立契約繼續單獨生效之意，故而配合協議書之約定而
    簽立切結書，更何況被告亦自承簽立切結書僅為保證之用，應未涉及變更契約或
    另立契約協定等語，因而原告主張兩造已於八十九年一月二十四日達成協議，即
    屬有據。
三、次查，原告所承作之臺南科學園區污水處理廠第一期，業於八十九年五月十五日
    經驗收複驗合格，而工程保留款最後一筆款項已於九十一年三月三十一日撥付至
    臺灣臺南地方法院以供清償執行債權之用，款項已經全數撥付完畢，此業經原告
    提出臺南科學園區管理局函影本一件附卷可稽，是被告抗辯系爭工程款工程尚未
    驗收云云，即非可採。
四、再按請求權，因十五年間不行使而消滅。但法律所定期間較短者，依其規定。民
    法第一百二十五條定有明文，復查，兩造簽訂系爭協議書、切結書係因被告公司
    財務週轉不靈，致使其所承攬之臺南科學園區污水處理廠第一期工程後續驗收工
    作，需由協力廠商協助進行，待工程驗收完成後，被告領取工程保留款時，再依
    比例償還各協力廠商之工程欠款，為防止爭執發生，約定同意被告僅以五成額度
    償還，原告同意應全力配合並督促各協力廠商，不得以任何理由推諉怠工，針對
    該工程被告被日安營造股份有限公司假扣押二千八百萬元之工程款，待雙方欠款
    糾紛釐清、處理完成後所剩餘之工程款，被告與六家代表廠商雙方同意以五五比
    例分配，六家代表廠商領取後，再依各欠廠商前款金額依比例分配完畢等情，足
    見係兩造間互有約定相互讓步所約定之契約，其性質上應屬和解，且依照兩造間
    所約定之情形，亦非單純確定契約之內容，尚有包括創設新的法律關係，和解成
    立後，原告不得更就先前之契約關係內容為主張，僅得就和解後之契約為主張，
    而原告提起本件訴訟，亦僅依據協議書及切結書之內容為主張，是本件自無再適
    用和解前之法律關係可言，又查，民法關於和解之請求並無短期時效之規定，是
    解釋上，關於本件協議書之請求權之時效期間即應為十五年，則以工程保留款最
    後一筆款項撥付之時間九十一年三月三十一日，滿十日起算，至今尚未罹於時效
    ，被告抗辯原告之請求已罹於時效，尚非有據。
五、綜上所述，原告依據協議書及切結書上之法律關係，請求被告給付四成之工程款
    二百七十一萬六千二百一十二元，及自支付命令送達被告翌日（即九十二年五月
    九日）起至清償日止，按週年利率百分之五計算之利息，為有理由，應予准許。
六、兩造陳明願供擔保請為宣告假執行或免為假執行，經核均與規定相符，爰分別酌
    定相當之擔保金額予以宣告。
七、因本案事證已臻明確，兩造其餘主張陳述及所提之證據，均毋庸再予審酌，附此
    敘明。
八、據上論結，本件原告之訴為有理由，依民事訴訟法第七十八條、第三百九十條第
    二項、第三百九十二條，判決如主文。
中      華      民      國    九十二    年     十一     月     二十四   日
                                臺灣臺中地方法院民事第三庭
~B法      官  許  石  慶
正本係照原本作成
如對本判決上訴，須於判決送達後廿日內向本院提出上訴狀
中      華      民      國    九十二    年     十一     月     二十五   日
~B法院書記官


司法院資訊處製作；財團法人民間司法改革基金會備份。
